【裁判字號】    99,台上,5510
【裁判日期】    990902
【裁判案由】    妨害性自主
【裁判全文】
最高法院刑事判決            九十九年度台上字第五五一０號
上  訴  人  甲○○
選任辯護人  劉嘉裕律師
            謝孟璇律師
上列上訴人因妨害性自主案件，不服台灣高等法院高雄分院中華
民國九十九年六月二十五日第二審判決（九十九年度上訴字第五
二三號，起訴案號：台灣高雄地方法院檢察署九十八年度偵字第
二一七三五號），提起上訴，本院判決如下：
    主  文
上訴駁回。
    理  由
按刑事訴訟法第三百七十七條規定，上訴於第三審法院，非以判
決違背法令為理由，不得為之。是提起第三審上訴，應以原判決
違背法令為理由，係屬法定要件。如果上訴理由書狀並未依據卷
內訴訟資料，具體指摘原判決不適用何種法則或如何適用不當，
或所指摘原判決違法情事，顯與法律規定得為第三審上訴理由之
違法情形，不相適合時，均應認其上訴為違背法律上之程式，予
以駁回。本件原判決以第一審判決依憑被害人甲女及證人柯○○
、周○○之證述，卷附上訴人甲○○所騎機車之車籍查詢基本資
料、甲女住處巷內及路口監視器翻拍畫面、勘驗筆錄及現場照片
等項證據，認定上訴人騎機車尾隨獨自騎機車返家之被害人至租
屋處所前，停車後步行進入被害人租住處所大門內，欲與正牽機
車入內之被害人攀談，被害人驚覺有異而擬關上大門時，上訴人
即基於強制猥褻犯意逼近之，被害人驚慌後退，上訴人旋自後強
行抱住並將手指伸入被害人裙內，隔著底褲摳摸被害人下體猥褻
之，經被害人不斷驚叫並呼喊室友乙女名字，乙女及正與乙女同
在租屋處房內之友人柯○○聞聲外出察看，上訴人因恐被查獲欲
離去，被害人不甘受辱而予拉住，上訴人仍掙脫逃逸，經柯○○
記下上訴人所騎車牌號碼，報警循線查獲等情，而予論處上訴人
犯侵入住宅強制猥褻罪刑（處有期徒刑四年六月），認事、用法
、量刑均無不當，乃予維持，並駁回上訴人在第二審之上訴。從
形式上觀察，原判決洵無違背法令情事。上訴意旨以案發地點係
在公寓與圍牆間之停車通道處，並非公寓之一部分，有別於傳統
公寓之樓梯間，指摘原判決有適用法則不當及理由不備之違背法
令等語。惟依卷附第一審勘驗筆錄記載：「被害人住處大門為二
片大型鐵門，由大門鐵門入口至欲進入被害人房間轉角處約四公
尺八十八公分，至該轉角處至被害人房間門口約五點二公尺」等
情，並有照片顯示被害人機車係停放大門內與被害人房門口間之
通道（見第一審卷第十一至二四頁）。可見該大門內之停放機車
處，不但係供被害人等各住戶出入通行，且就該住處之整體而言
，為該住處之一部分，與之有密切不可分之關係，侵入之自有妨
害居住安全情形。原判決據以認定上訴人屬侵入住宅而為強制猥
褻犯行，於法並無不合，上訴意旨所指殊非依據卷內資料執為指
摘之合法第三審上訴理由。再按量刑之輕重，屬實體法上賦予事
實審法院得依職權裁量之事項，苟以行為人之責任為基礎，且已
斟酌刑法第五十七條各款所列情狀而為刑之量定，亦無逾越法定
刑度或濫用自由裁量權限情事，即不容任意指為違法。原判決援
引第一審判決所載量刑審酌之事由（見第一審判決理由貳、二）
，上訴意旨對原審刑罰裁量職權之適法行使，任意指有理由不備
之違法云云，亦與法律規定得為第三審上訴理由之違法情形，不
相適合。本件上訴違背法律上之程式，應予駁回。
據上論結，應依刑事訴訟法第三百九十五條前段，判決如主文。
中    華    民    國  九十九  年    九    月    二    日
                      最高法院刑事第十庭
                          審判長法官  花  滿  堂
                                法官  黃  正  興
                                法官  陳  東  誥
                                法官  林  錦  芳
                                法官  洪  昌  宏
本件正本證明與原本無異
                                      書  記  官
中    華    民    國  九十九  年    九    月    六    日
                                                     M

司法院資訊處製作；財團法人民間司法改革基金會備份。
